臺灣高等法院臺南分院刑事判決　　　　　　　九十一年度上訴字第三二號　　　Ｃ
　　　上　訴　人
　　　即　被　告　乙　○　○
　　　選任辯護人　李　衍　志
右上訴人因違反槍砲彈藥刀械管制條例等案件，不服臺灣臺南地方法院九十年度訴字
第九九二號中華民國九十年九月二十五日第一審判決（起訴案號：臺灣臺南地方法院
檢察署九十年度偵字第七一三二號），提起上訴，本院判決如左：
      主      文
上訴駁回。
      事      實
一、乙○○於九十年六月二十三日晚上九時許，在臺南市○○路良美百貨旁巷道內，
    以新臺幣（下同）三萬元價格，向真實姓名不詳綽號「小賢」之男子購得具有殺
    傷力之改造玩具手槍（仿ＷＡＬＴＨＥＲ廠半自動手槍製造）一把及不具殺傷力
    之子彈三顆，而未經許可，持有該改造手槍。乙○○隨即於同日晚上十一時三十
    分許，在臺南縣永康市○○○路接近「永新加油站」之路上對空擊發一顆子彈，
    並因拉滑套致跳出一顆子彈掉落在其所乘坐之ＵＦ─七０四五號自用小客車內而
    不自知。乙○○又於翌（二十四）日凌晨二時許，攜帶該改造手槍與未具有犯意
    聯絡之陳保安（業經檢察官另為不起訴處分）及林信玄（綽號「泰仔」）相偕至
    臺南市○○路○段三二五號「快樂地ＫＴＶ」唱歌，迨至同日凌晨三時十五分許
    ，乙○○結帳欲帶藝名「童恩」之小姐出場，因「童恩」小姐不願意，乙○○竟
    另行基於恐嚇之犯意，亮出上開改造手槍，以加害生命之事，向在場之服務生甲
    ○○及「童恩」小姐恫嚇稱：「若童恩不出場，就立刻開槍」等語，致使甲○○
    及「童恩」小姐心生畏懼，致生危害於其二人之安全，乙○○並作勢拉滑套，惟
    因掉落一顆子彈，乙○○拾起子彈後即與陳保安、林信玄離開。經警據報前往，
    發現乙○○等人所駕駛之ＵＦ─七０四五號自用小客車，乃尾隨跟蹤在後，途中
    乙○○又對空擊發一顆子彈洩恨，迨至同日凌晨五時許，在臺南縣永康市○○○
    路八七二巷十四號前，警方見乙○○等人停車而展開圍捕，然乙○○因誤以為係
    「快樂地ＫＴＶ」人員尋仇，仍指使林信玄駕車突圍，惟隨即在臺南縣永康市○
    ○街三一０號前，撞及一部二Ｍ─四一一五號自用小貨車，乙○○等人即棄車逃
    逸，嗣為警於ＵＦ─七０四五號自用小客車內扣得上開改造手槍一枝及先前因拉
    滑套致掉落於該自小客車內不具殺傷力之子彈一顆，並循線查獲陳保安而偵悉上
    情。
二、案經臺南市警察局第六分局報請臺灣臺南地方法院檢察署檢察官偵查起訴。
      理      由
一、右揭犯罪事實，業據上訴人即被告乙○○於警訊、偵查、原審及本院審理時坦承
    不諱，核與被害人甲○○指述及證人陳保安、林信玄、柳玲珠等人於警訊、檢察
    官偵訊時之證述情節相符，並有被告於「快樂地ＫＴＶ」櫃台持槍及拉滑套之翻
    拍照片二張附於偵卷（詳偵卷第五四頁）可稽，及扣案改造手槍一把及子彈一顆
    可資佐證，而上開改造手槍一枝、子彈等物經送鑑定結果，亦認該手槍係由仿Ｗ
    ＡＬＴＨＥＲ廠半自動手槍製造之玩具手槍更換已貫通之土造金屬槍管改造而成
    ，機械性能良好，可供擊發子彈使用，認具殺傷力；另改造子彈一顆，認係由玩
    具子彈改造而成，具直徑約八mm金屬彈頭，經實際試射，無法擊發，認不具殺傷
    力等情，有內政部警政署刑事警察局九十年七月十一日刑鑑字第一０三八六五號
    鑑驗通知書乙份在卷（詳偵卷第五一頁）可佐。準此，被告前揭自白確與事實相
    符，應堪採信。綜上所述，本件事證明確，被告犯行堪以認定，應依法論科。
二、按被告之自白，不得作為有罪判決之唯一證據，仍應調查其他必要之證據，以察
    其是否與事實相符，刑事訴訟法第一百五十六條第二項定有明文。又按被告之自
    白，雖為證據之一種，但必與事實相符者為限，若其自白顯有疑義，而審理事實
    之法院，就其職權調查之所得，仍未能證明其自白確與事實相符者，自不得據為
    認定犯罪事實唯一之基礎，最高法院亦著有十八年上字第一０八七號判例可資參
    照。查被告持有未經扣案之另二顆子彈，被告雖自承業經擊發，然該二顆子彈並
    非制式子彈，復無證據足以證明該二顆子彈具有殺傷力，是被告雖持有該二顆子
    彈，惟並不能證明被告尚涉犯槍砲彈藥刀械管制條例第十二條第四項未經許可持
    有子彈罪，況公訴人對被告此部分犯嫌並未起訴，本院自不得一併審理，併此敘
    明。
三、另按意圖供自己犯罪之用，而持有軍用槍枝、子彈，其持有之繼續，為犯罪行為
    之繼續，自行為人持有尹始迄行為終了時止，均祇能論為一罪，不得割裂，是以
    行為人於持有行為繼續期間，若更以犯他罪名之故意，持之再犯他罪，兩罪之間
    關係如何，應以其開始持有之原因為斷，如原為意圖供犯甲罪之用而持有可供軍
    用之槍、彈，於持之犯下甲罪後，再另行起意，持之另犯乙罪，其意圖犯罪而持
    有軍用槍枝、子彈之行為與其所犯之甲罪，固有牽連犯之適用，惟與其後另行起
    意所犯之乙罪，則應按數罪併罰論處，換言之，必原即意圖犯某罪而持有可供軍
    用之槍、彈，嗣後果然持之犯下該罪，兩罪間始有方法、結果之牽連犯關係，最
    高法院著有八十八年度台上字第三八八三號判決可資參照。查本件係因被告在「
    快樂地ＫＴＶ」唱歌後，於結帳時欲帶藝名「童恩」之小姐出場，因「童恩」小
    姐不願意，被告始另行亮出上開改造手槍，並對在場之服務生甲○○及「童恩」
    小姐恫嚇稱：「若童恩不出場，就立刻開槍」等語乙情，迭據被告於警訊、偵查
    、原審審理及本院審理時（詳偵卷第二四頁反面、第五七頁反面、原審卷第十六
    頁、本院九十一年一月二十九日審判筆錄）供承不諱，足證被告嗣後持槍之恐嚇
    犯行，係另行起意無疑，是依上開判決意旨，被告所犯未經許可，持有其他可發
    射金屬或子彈具殺傷力之槍砲罪及恐嚇危害安全罪間，顯無方法結果之牽連關係
    ，至為明灼。準此，選任辯護人辯稱被告所犯上開二罪，有方法結果之牽連關係
    ，為牽連犯，顯有未洽，附此敘明。
四、核被告乙○○所為，係犯槍砲彈藥刀械管制條例第十一條第四項未經許可持有其
    他可發射金屬或子彈具有殺傷力之槍砲罪及刑法第三百零五條之恐嚇危害安全罪
    。而被告同時向被害人甲○○、「童恩」小姐等二人予以恐嚇，係以一恐嚇行為
    ，同時侵害數法益，屬一行為觸犯數恐嚇罪之想像競合犯，應依刑法第五十五條
    前段規定，從一重之恐嚇罪處斷。被告所犯上開二罪，犯意各別，罪名互異，應
    分論併罰。
五、原審以被告乙○○罪證明確，因予適用槍砲彈藥刀械管制條例第十一條第四項，
    刑法第三百零五條、第五十五條、第四十二條第二項、第五十一條第五款、第三
    十八條第一項第一款、罰金罰緩提高標準條例第二條規定，並審酌被告雖無不良
    素行，然竟刻意出資購買具殺傷力之槍枝，隨即亮槍展示予友人陳保安、林信玄
    等人，甚且二度公然於車輛往來之大馬路上對空射擊，均足徵其行徑膽大妄為及
    擁槍自重之心態，加以其除以言詞恐嚇被害人外，又輔以持槍、拉滑套等動作加
    深被害人之畏懼，雖被告未必逕對被害人扣板機，然槍枝對生命將可造成巨大之
    危害，則是任人皆知，是其以槍實施其恐嚇犯行，亦顯見其惡性非輕，再者，被
    告離開快樂地ＫＹＶ再度於路上開槍洩恨後，經警尾隨跟蹤，嗣因警方攔截被告
    座車時，被告竟指示林信玄開車衝撞對方（雖被告辯稱此係不知對方係警員，誤
    認為快樂地ＫＴＶ人員前來尋仇云云，惟縱認其不知對方為警員，然其卻僅憑對
    方攔其座車，但並無其他攻擊行動之情況下，先行主動開車衝撞對方而無計他人
    可能因其行為所造成之死傷，並致使警方認定被告拒捕之故意而引爆槍戰，亦足
    證其行為之惡意），並隨即趁隙逃逸，迨至其同行友人陳保安經警逮獲並供述係
    被告持槍實施本件犯行後，被告始於當日深夜前去警局投案，併其實施本案之手
    段、對社會治安所生之嚴重危害，惟其犯罪後尚坦承犯行並表示悔過等一切情狀
    ，分別對被告未經許可，持有上開手槍犯行部分量處有期徒刑一年二月，併科罰
    金十二萬元，罰金如易服勞役，以九百元即銀元三百元折算一日；對被告恐嚇犯
    行部分，量處有期徒刑一年，併定有期徒刑部分應執行二年，以資懲儆。另敘明
    扣案改造玩具手槍一把為違禁物，應依法宣告沒收。本院經核原判決認事用法，
    均無不合，量刑亦屬妥適。被告上訴意旨，指摘原判決量刑過重且認其所犯上開
    二罪為牽連犯，為無理由，應予駁回。
五、原審併敘明裁判時仍屬有效施行之槍砲彈藥刀械管制條例第十九條第一項規定：
    「犯第七條、第八條、第十條、第十一條、第十二條第一項至第三項、第十三條
    第一項至第三項之罪，經判處有期徒刑者，應於刑之執行完畢或赦免後，令入勞
    動場所，強制工作，其期間為三年」，惟此項規定不問對行為人有無預防矯治其
    社會危險性之必要，一律宣付強制工作三年，限制其中不具社會危險性之受處分
    人之身體、自由部分，其所採措施與所欲達成預防矯治之目的及所需程度，不合
    憲法第二十三條所定之比例原則。犯上開條例第十九條所定之罪，不問對行為人
    有無預防矯治其社會危險性之必要，一律宣付強制工作三年之部分，自八十七年
    十二月十八日司法院大法官會議著有第四七一號解釋公布之日起不予適用，而犯
    該條例第十九條第一項所列舉之罪，依個案情節符合比例原則部分，固應適用該
    條例宣告保安處分；至不合部分而應宣告保安處分者，則仍由法院斟酌刑法第九
    十條第一項規定之要件依職權為之，司法院大法官會議著有第四七一號解釋可資
    參照。經查本件被告持有上開改造槍枝後，並無任何證據足證其曾試圖對生命體
    射擊或曾持槍傷害他人情事，依其所為之前揭行為之嚴重性程度、所表現之危險
    性及對其未來行為之期待性等情節以觀，對其為刑之宣告，尚非不能達教化之效
    ，應已足以矯治被告對社會之危險性，若直接適用該條例第十九條所定，尚與憲
    法第二十三條所定之比例原則不符，職是，本院認被告尚無強制工作之必要，爰
    不另為強制工作之諭知。何況槍砲彈藥刀械管制條例業於九十年十一月十四日經
    總統公布，將該條例第十九條規定刪除，自亦無宣告強制工作之必要，併此敘明
    。
據上論斷，應依刑事訴訟法第三百六十八條，判決如主文。
本案經檢察官廖椿堅到庭執行職務。
中    華    民    國      九十一      年      二      月      八        日
                                  臺灣高等法院臺南分院刑事第一庭
                                      審判長法官  茆    臺    雲
                                            法官  董    武    全
                                            法官  李    文    福
右正本證明與原本無異。
如不服本判決，應於判決送達後十日內向本院提出上訴狀，其未敘述理由者並應於提
出上訴狀後十日內向本院補提理由書（應附繕本)。
                                      法院書記官  李    良    倩
中    華    民    國      九十一      年      二      月      十五      日
附錄法條：
槍砲彈藥刀械管制條例第十一條第四項：
未經許可，持有、寄藏或意圖販賣而陳列第一項所列槍砲者，處一年以上七年以下有
期徒刑，併科新臺幣七百萬元以下罰金。
刑法第三百零五條：
以加害生命、身體、自由、名譽、財產之事，恐嚇他人致生危害於安全者，處二年以
下有期徒刑、拘役或三百元以下罰金。
